臺灣高等法院民事判決
107年度上字第1364號
上  訴  人  王子鏘
訴訟代理人  吳孟玲律師
            林李達律師
上 列一 人
複 代理 人  劉德鏞律師              
被 上訴 人  楊惠寬
            楊演松
            楊宜芬
            陳志彥
共      同
訴訟代理人  蔡沂彤律師
            徐松龍律師     
上列當事人間請求協同結算合夥財產等事件，上訴人對於中華民
國107年9月20日臺灣臺北地方法院第一審判決（107年度訴字第8
4號）提起上訴，前經本院先為一部判決確定，餘於111年6月21
日言詞辯論終結，判決如下：
    主      文
原判決關於㈠駁回上訴人後開第二項之訴；㈡命上訴人給付新臺
幣肆拾陸萬壹仟捌佰陸拾捌元本息，及該部分假執行之宣告；暨
㈠㈡部分之訴訟費用裁判均廢棄。
上開廢棄㈠部分，被上訴人應給付上訴人新臺幣壹佰陸拾捌萬肆
仟壹佰肆拾捌元，及自民國一〇九年八月十八日起至清償日止，
按年息百分之五計算之利息。
上開廢棄㈡部分，被上訴人在第一審之反訴及該部分假執行之聲
請均駁回。
其餘上訴駁回。
第一、二審（除確定部分外）訴訟費用，關於本訴請求部分，由
被上訴人負擔百分之二十四，餘由上訴人負擔；關於反訴請求部
分，由被上訴人負擔。
    事實及理由
按以一訴請求計算及被告因該法律關係所應為之給付者，得於
  被告為計算之報告前，保留關於給付範圍之聲明；訴訟標的之
  一部或以一訴主張之數項標的，其一達於可為裁判之程度者，
  法院得為一部之終局判決，民事訴訟法第245條、第382條前段
  分別定有明文。查上訴人於原審依民法第689條規定，起訴請
  求被上訴人協同辦理退夥結算，並保留計算報告前給付範圍之
  聲明；被上訴人則於原審提起反訴，依民法第179條、第227條
  及兩造所立合夥會計師共同執業合約書（下稱系爭合夥契約）
  第13條之約定，請求上訴人給付新臺幣（下同）173萬6,888元
  ，並加計自反訴起訴狀繕本送達翌日即民國107年3月3日起算
  之法定遲延利息。原審駁回上訴人本訴之請求；另就反訴部分
  判命上訴人給付167萬1,868元本息，駁回被上訴人其餘之請求
  。上訴人就其受敗訴部分不服，提起上訴（被上訴人未就其敗
  訴部分聲明不服，不在本院審理範圍，下不贅述）。本院於10
  8年5月28日依前揭民事訴訟法之規定，就上訴人請求結算合夥
  財產部分，及被上訴人依民法第227條及系爭合夥契約第13條
  約定，請求上訴人給付121萬元本息部分，先為一部終局判決
  ，判命被上訴人應協同上訴人結算其於101年12月18日退夥時
  兩造合夥之保全聯合會計師事務所（下稱保全事務所）財產狀
  況，及駁回被上訴人前開121萬元本息部分之請求，並經最高
  法院於108年9月20日以108年度台上字第1823號判決駁回被上
  訴人就該部分所提第三審上訴確定(見本院卷㈠第577至586、63
  9至641頁）。嗣兩造經原法院109年度司執字第27880號強制執
  行事件（下稱第27880號執行事件）協同進行合夥財產之結算
  ，上訴人乃於本院補充其保留計算報告前給付範圍之聲明，請
  求被上訴人給付結算分配款689萬5,001元予伊，並加計自109
  年8月18日（即同年月14日民事陳報狀繕本送達翌日）起算之
  法定遲延利息（見本院卷㈢第144頁），核與首揭民事訴訟法規
  定相符，應予准許。爰就上訴人結算後請求被上訴人給付財產
  分配，及被上訴人反訴請求上訴人返還不當利益46萬1,868元
  本息等部分為裁判，合先敘明。
上訴人主張：兩造於100年4月1日簽訂系爭合夥契約，伊出資7
  0萬元，占全體出資額35%，共同經營保全事務所，嗣被上訴人
　於101年12月18日合夥人會議，決議使伊非自願退出而予以開
　除，伊自斯時已退夥，依系爭合夥契約第18條第2款第2點約定
　，仍得享受與自願退出者相同之資金返還及盈餘分配權益。嗣
  兩造於原法院第27880號執行事件進行結算，未達成共識，惟
  依101年12月18日伊退夥時之保全事務所財產狀況及伊出資之
  比例計算，被上訴人尚欠伊如附表項次㈡編號20所示之分配款6
  89萬5,001元（下稱系爭分配款）未付等情，爰依民法第689條
  規定，求為命被上訴人如數給付並加計自109年8月18日起算法
  定遲延利息之判決；另就被上訴人所提反訴則以：被上訴人於
  伊退夥後，於102年3月27日自行召開會議同意返還伊出資額及
  給付101年度分配盈餘計138萬5,605元，分3期給付，並於同年
  4月3日匯付第1期款46萬1,868元予伊（即附表編號19⑶所示款
  項；下稱系爭匯款），故伊受領前述款項，有法律上之原因，
  被上訴人不得請求伊返還等語，資為抗辯（原審就上開本
　、反訴部分，為上訴人敗訴之判決，上訴人不服，提起上訴）
　。上訴聲明：㈠原判決關於⑴駁回上訴人請求給付財產分配部
　分；⑵命上訴人給付46萬1,868元本息及該部分假執行之宣告
　均廢棄。㈡上開廢棄⑴部分，被上訴人應給付上訴人689萬5,0
　01元，及自109年8月18日起至清償日止，按年息5%計算之利息
　。㈢上開廢棄⑵部分，被上訴人在第一審之反訴及該部分假執
　行之聲請均駁回。
被上訴人則以：兩造合夥之保全事務所於101年12月18日被上訴
  人退夥時之財產狀況及按被上訴人出資之比例計算，被上訴人
  於退夥時應受分配而尚未受分配之結算餘款，經鑑定詳如附表
  項次㈣編號20所示，伊對於前述鑑定結果無意見。是上訴人主
  張本件結算結果應如同表項次㈡所示，請求伊等給付689萬5,00
  1元，並無理由等語，資為抗辯。答辯聲明：上訴駁回。
關於本訴部分：
㈠按合夥人因經開除而退夥。退夥人與他合夥人間之結算，應以
  退夥時合夥財產之狀況為準；退夥人之股分，不問其出資之種
  類，得由合夥以金錢抵還之；合夥事務，於退夥時尚未了結者
  ，於了結後計算，並分配其損益。民法第687條第3款、民法第
  689條分別定有明文。查兩造於100年4月1日簽訂系爭合夥契約
  ，上訴人出資70萬元，占全體出資額35%，共同經營保全事務
  所，嗣上訴人於101年12月18日經合夥人會議決議開除而退夥
  ，並於109年間聲請原法院第27880號執行事件，經兩造協同結
  算保全事務所於上訴人退夥時之財產狀況，惟未達成共識等情
  ，為兩造所不爭執，並經本院調閱前開執行卷宗核閱無訛。
㈡又保全事務所之經營損益結算方式，係採「收付實現制」（又
  稱「現金制」，係指營運個體對各項收入和費用認定，是以款
  項〈包括現金及銀行存款〉之實際收付時點作為會計入帳基礎，
  意即於一會計年度〈通常為該年度1月1日至12月31日，亦稱會
  計年度〉內，收益於收入現金時，或費用於付出現金時，始行
  入帳）。一般實務上，執行業務者（如醫師、會計師、律師等
  ）多採用此會計基礎，與商業會計法第10條之「權責發生制」
  （係指收益於確定應收時，費用於確定應收時，進行入帳）有
  別。於繼續經營之基礎下，一致性的採取某一種會計基礎結算
  損益，才不致影響各期營運成果。惟考量被要求退出之上訴人
  係屬非自願性退出，如於退夥日尚有民法第689條第3項之未了
  結事務，應針對該事務予以調整等情，亦有本院委請陳麗秀會
  計師（即偉盛聯合會計師事務所所長、社團法人中華民國會計
  師公會全國聯合會評價暨鑑識會計委員會成員）鑑定，經其函
  請兩造提供所需會計鑑識資料、安排兩造個別訪談及向相關單
  位發出詢證函後所出具之鑑識會計報告-鑑定意見書（下稱鑑
  定書）可稽（見本院卷㈡第179至181、215至217、305、331至3
  33、373頁），洵堪認定。
㈢被上訴人於101年12月18日退夥時保全事務所之財產狀況，及結
  算後應給付上訴人之分配款，經本院委請陳麗秀會計師鑑定結
  果，認兩造於前揭決算日應結算之項目（含調整項目及加、減
  項）、金額及被上訴人尚應給付上訴人之分配款，分別詳如附
  表項次㈣所示。被上訴人對於前揭鑑定結果，並無異見；上訴
  人則主張應如同表項次㈡所示，爰就有爭議之項目及金額，審
  認如次：
⑴編號⒋大統海運等5家船運公司簽證費部分：
　上訴人主張伊於合夥期間承辦大統海運等5家船運公司簽證案
  ，公費美金1萬5,000元，委託人已於101年付款，但被上訴人
  所提101年分類帳，卻漏列該筆收入，依前1年度簽證其中3家
  公司帳列收入31萬8,747元，推估被上訴人就此項至少短列45
  萬元之收入云云（見本院卷㈠第733頁、卷㈢第145至146頁）。
  惟被上訴人辯稱：伊等於102年8月間，始發現大統海運集團海
  外5家船運公司之101年度財務簽證費收入美金1萬4,000元（依
  當時匯率計算，約折合新臺幣41萬9,300元），因該所無美金
  帳戶，且客戶要求於境外付款，故以合夥會計師即楊宜芬個人
  於新加坡商UBS之銀行帳戶為代收帳戶，致漏列該筆收入，嗣
  楊宜芬於102年8月27日轉存41萬9,300元至保全事務所之帳戶
  ，該所亦已於同年月31日更正101年之盈餘為242萬9,469元等
  語。經鑑定人勾稽上開交易所涉帳戶、斯時匯率及保全事務所
  內部簽呈等資料，結果認定其所述內容可認與上開資料相符，
  且該筆漏列之之收入，嗣業經被上訴人更正列入保全事務所10
  1年度之盈餘項下（即附表編號⒈）為結算等情，有前揭鑑定書
  （含附件）可按（見本院卷㈡第347至349、379、563至569頁)
  ，並已詳述其查核依據、方法與過程，自可為採。是上訴人主
  張本件結算金額，仍漏列上開收入45萬元云云，依前說明，並
  無可採。
⑵編號⒍所長津貼部分：
　上訴人主張伊從未推舉楊惠寬擔任保全事務所所長，其於101
  年9月14日擅自變造系爭合夥契約內容，而應返還其於兩造合
  夥期間所領所長津貼，並計入本件結算云云（見本院卷㈠第734
  頁、卷㈢第146至147頁）。惟查，上訴人前於102年7月間就被
  上訴人於101年12月18日合夥人會議，決議使其非自願退出而
  予以開除之效力發生爭議，曾以保全事務所之合夥組織及楊惠
  寬個人為對造，向原法院起訴請求確認前開決議為無效及請求
  楊惠寬賠償損害（即102年度訴字第3599號損害賠償等事件；
  下稱前案），並於起訴狀載稱：「本件被告保全事務所，依合
  夥契約第3條所定，以楊惠寬會計師為所長並對外代表本院……
  爰以保全事務所為被告，並以楊惠寬所長為法定代表人應屬適
  法」、「…100年3月間，事務所客戶日漸流失，財務出現困窘
  ，為節省開支，抒解困境，但合夥人楊宜芬會計師沒有上班卻
  支領薪資，…伊請求楊惠寬所長召集合夥人會議說明，直至101
  年9月14日始召開會議；於該次會議中…伊主張楊宜芬合夥人沒
  有上班卻支領「薪資」，應予退還遭到拒絕，事後縱使多次提
  出書面抗議仍遭楊惠寬所長置之不理」、「楊惠寬因系爭合夥
  契約約定而為事務所之代表負責人（即所長），更領有額外之
  所長加給2萬5千元…」、「…卻因其與訴外人間所存之父女關係
  而一再包庇，顯已違反合夥執行人之善良管理人注意義務，更
  使原告受有重大財產上損害，故對其提起本損害賠償之請求以
  為救濟」等語（見原法院102年度司北調字第761號調解卷第5
  、7、10、16頁）。是上訴人於本件翻異前詞，改稱楊惠寬非
  保全事務所之所長，應退還所領津貼，並計入本件結算云云，
  自屬無據。
⑶編號⒎明台投資股份有限公司（下稱明台投資公司）服務費部分
  ：
　上訴人主張伊承辦之簽證客戶明台投資公司，於99年7月間將
  公司地址遷移至與保全事務所同處，並由保全事務所同仁代收
  （接）文件與電話等，每月服務費5,000元，卻以租金項目，
  列為楊惠寬擔任負責人之泰元實業股份有限公司收入，而應改
  列保全事務所之收入云云（見本院卷㈠第734頁、卷㈢第147至14
  8頁）。惟掛址之租金應由該址之房東收取，上訴人並未舉證
  證明保全事務所所使用之建物，為兩造合夥之事業所有，已難
  認此部分之費用，應為該所收取。又明台投資公司為保全事務
  所之客戶，被上訴人辯稱其為增強與客戶之關係，而無償提供
  前述代接電話等服務，核與常情尚無不符，且前揭鑑定書亦為
  相同之鑑定結論，認保全事務所並無此項收入可證（見本院卷
  ㈡第381頁），故上訴人此項主張，亦無可取。
⑷編號⒏楊宜芬乾薪部分：
　上訴人主張楊宜芬於兩造合夥期間從未實際到班，其所領薪資
  應予追回，並計入本件結算範圍云云（見本院卷㈠第734至735
  頁、卷㈢第148至150頁）。惟查，保全事務所屬於會計師法第2
  2條所稱之聯合會計師事務所，並依法訂立合夥契約，載明相
  關事項。合夥會計師為自由執業者，並非需像一般員工正常上
  下班，只需遵循合夥契約約定或經其他合夥人同意，執行合夥
  事務，有前揭鑑定書意見可參（見本院卷㈡第383頁）。又楊宜
  芬每月得領取薪資8萬元，乃為系爭合夥契約所明定（見原審
  調解卷第8至15頁）；上訴人於前案主張楊宜芬未上班卻支領
  薪資，楊惠寬身為所長，卻因與楊宜芬之父女關係而一再包庇
  ，代位保全事務所請求楊惠寬賠償損害281萬7,414元本息乙事
  ，經該案審理後，亦認系爭合夥契約並未明文約定會計師之上
  下班時間，且會計師之業務性質多屬責任制，縱楊宜芬因故或
  出勤狀況與其他會計師不同，然其確已完成其分配應負責之簽
  證查核工作，楊惠寬按月給付約定之薪資予楊宜芬，並無不合
  ，乃上訴人主張代位保全事務所請求楊惠寬賠償損害，並無理
  由，故以判決駁回上訴人此部分之請求，上訴人並未就該部分
  第一審判決提起上訴，因此確定等情，有前案第一審判決可稽
  （見原審卷第79至100頁），並經本院調卷核閱無訛，足見楊
  宜芬乃依約領取薪資，有法律上之正當原因，保全事務所對於
  楊宜芬並無前述債權存在。是上訴人前述主張云云，核屬個人
  意見，亦無可取。本院因認就此節無另行傳訊證人何書儀、林
  玉珊為證之必要（見本院卷㈢第58頁），併此敘明。
⑸編號⒐太子汽車集團債權部分：
　上訴人主張陳志彥於101年間曾推估對於太子汽車集團債權至
  少有600多萬元，伊依收入分類帳（即101年度執行業務所得稅
  申報書後附收入明細表）彙計為633萬元，楊惠寬卻稱該集團
  全數倒帳、分文未付，顯有侵占款項之情事，而應將前述債權
  （即附表項次㈡編號9）如數列入結算云云（見本院卷㈠第735頁
  、卷㈢第150至152頁）。惟查，年度財務簽證及稅務簽證服務
  ，乃一般會計師事務所之通常性服務項目，會計師事務所依據
  客戶年度結算後之財務報表提供審計服務及出具審計報告（例
  如：98年度之財務簽證及稅務簽證服務收入，係於99年完成審
  計服務及出具審計報告後，客戶才會認定98年度之簽證服務已
  完成，並需支付審計服務費用，此不因會計師事務所為分散查
  帳忙季之時間壓力，而提前進行一部分期中查帳而有異）。又
  本件經以前述執行業務所得稅申報書後附收入明細表，與保全
  事務所之100-102年度帳冊憑證比對，認定太子汽車集團旗下
  公司之98年及99年度財務稅務簽證費應計669萬元，而前述簽
  證費，已於100、101、102年依序收款148萬元、221萬元、204
  萬元，僅餘96萬元未收回。其中100、101年收款之收入，均已
  納入當年度之損益計算，並分配予當時之合夥人（含上訴人）
  ；另尚未收回之96萬元即勝榮汽車、顯榮工業及日勝汽車等3
  家股份有限公司之99年度財務稅務簽證費部分，經鑑定人發出
  詢證函確認其等是否匯付，其中顯榮工業股份有限公司之信件
  遭退回，餘二家均回覆並未支付且債權已罹於時效，足見此部
  分簽證費難以收回。故僅102年度收款、性質屬99年度財務稅
  務簽證費之204萬元可視為退夥時之未了結事務，應納入本件
  合夥決算利益計算（即附表項次㈣編號9）。至於太子集團各家
  公司針對100年度簽證費用之回覆內容，則為並未委任保全事
  務所辦理簽證事宜，故上訴人主張該事務所針對前述公司屬10
  0年度簽證費者尚有300餘萬元，應不存在等情，亦有前揭鑑定
  書及110年12月6日、111年4月26日補充鑑定意見暨附件可參（
  見本院卷㈡第333、339、341、367至371、475至485、701至725
  頁、卷㈢第105至109頁），並已詳述其查核依據、方法與過程
  ，自可為採。是本項以204萬元列計，應屬合理，上訴人主張
  前述款項遭侵占，或太子集團旗下公司應有委任保全事務所辦
  理100年度簽證事務費用云云，顯然與前揭帳冊稽核結果及太
  子集團旗下公司詢證函明確之回覆內容有異，並無足採。本院
  因認就此節無另行傳訊證人何書儀、林玉珊為證之必要，併此
  敘明。
⑹編號⒑其他決算日未結債權部分：
　上訴人主張會計師制式合約固記載簽約時收半數，按實際多集
  中於每年1月及6、7月收款，故以101年9月至12月18日（約3.6
  個月）費用為存貨估算價值，加計預期利潤15%，扣除被上訴
  人已收14萬元，101年全年費用為1,595萬2,983元，每月平均1
  32萬9,415元，故於決算日就前述3.6個月尚有536萬3,779元未
  結債權應列入云云（見本院卷㈠第735頁）。惟查，保全事務所
  之經營損益結算方式，係採以款項（包括現金及銀行存款）之
  實際收付時點作為會計入帳基礎之「收付實現制」，於繼續經
  營之基礎下，一致性的採取某一種會計基礎結算損益，才不致
  影響各期營運成果，業如前述。又101年9月至12月所執行之期
  中查核、編製底稿等作業，係為分散期末查核工作之負擔，固
  有其價值存在，是會計師及參與期中查核工作者，均有領取薪
  資報酬，惟須有期末的完整查核及會計師出具報告後，該委任
  事項才完成，客戶才會支付簽證費，故待客戶實際支付款項時
  ，才有分潤的問題，期中查核應無單獨存有為利潤所產生之效
  益。準此，本件依保全事務所102年度帳冊憑證及同年度執行
  業務者收入明細表，加總屬於結算基準日以前應收回之服務收
  入，因客戶特殊情況而於102年才收回者為21萬4,000元（此不
  含太子汽車集團債權）應予調整加入（即附表項次㈣編號⒑）等
  情，有前揭鑑定人查核相關帳冊後所為之鑑定結論及補充意見
  可參（見本院卷㈡第383頁、卷㈢第109至111頁），並已詳述其
  查核依據、方法與過程，自可為採。上訴人雖主張依制式委任
  書記載「工作酬金於簽約時預付酬金半數」，足見期中查核應
  有分潤之價值云云，惟保全事務所客戶倘曾簽署上開內容之委
  任書，理應於簽約時已支付該半數酬金予保全事務所，而計入
  附表編號⒈至⒊帳列利益等項下，故上訴人執此主張本項應另調
  整加入536萬3,779元云云，核屬個人意見，及其自行任意推估
  所得，亦無足採。
⑺編號⒒退休準備金去向不明部分：
　查保全事務所員工提撥之舊制退休金專戶，係自71年開始提存
  （撥），至94年7月1日勞退新制開始施行，保全事務所員工均
  選擇新制，則不再提撥舊制退休金。嗣該所於100年11月間依
  勞工退休金條例第11條第3項規定向臺北市政府勞動局（原名
  勞工局，下均稱勞動局）提出申請結清舊制年資並註銷專戶，
  經勞動局核准後，由臺灣銀行將保全事務所退休金專戶資金依
  核准明細，個別撥付給適用舊制退休金結清年資之員工，剩款
  145萬3,427元於同年月28日存入保全事務所之第一銀行南京東
  路分行帳戶，該所並已同時列入100年度之其他收入，應與本
  件101年12月18日合夥決算分配事項無關等情，有前揭鑑定人
  查核相關帳冊，及向勞動局確認該給付及退回專戶資金之作業
  流程，並電訪保全事務所斯時承辦人員後所為之鑑定及補充意
  見可參（見本院卷㈡第343、383至385、391至393頁、卷㈢第111
  頁），並已詳述其查核依據、方法與過程，自可為採。是上訴
  人主張：伊推估保全事務所於93至100年間，已按4%提列員工
  退休準備金計245萬元，100年間曾將其中100萬元轉列收入，
  該筆款項卻去向不明，亦應列入云云（見本院卷㈠第736頁、卷
  ㈢第154至155頁），並未舉證以實其說，亦無可取。
⑻編號⒕100年利益差額部分：
　查系爭合夥合約第7條固約定：淨利益之半數依事務所總收益
  貢獻績效分派等語，然合夥期間兩造從未依前開約定討論及訂
  定貢獻績效該如何衡量，多年來一貫按照合夥人出資之比率分
  配；依保全事務所向國稅局申報之100年度執行業務（其他）
  所得損益計算表，該所當年度之盈餘數額為57萬9,288元，上
  訴人依當年度之全年度合夥比率，實際分得盈餘數額18萬8,26
  9元等情，乃為兩造所不爭。上訴人主張：保全事務所100年度
  之合夥損益（含前述盈餘數額為57萬9,288元及伊主張應計回
  之所長津貼、明台投資公司服務費及楊宜芳乾薪共計173萬4,2
  88元），仍未經合夥人會議承認，伊認為應按系爭合夥合約第
  7條約定，半數按照約定比例、半數依照貢獻度分配，始符合
  公平，依此調整後，伊除前編號⒔所示之決算分配款外，尚應
  加計100年度之利益差額65萬2,861元云云（見本院卷㈠第736、
  750至751頁、卷㈢第155至156頁）。惟上訴人有關所長津貼、
  明台投資公司服務費及楊宜芳乾薪等項所為之主張，俱無可採
  ，業如前述，故其主張應將前述三項追回計入100年度之合夥
  盈餘範疇，已難有據。又兩造就100年度之盈餘（即淨利益）
  分配，既未曾依系爭合約第7條約定訂立保全事務所總收益貢
  獻績效分派辦法，則被上訴人依慣例按當年度各合夥人之全年
  度合夥比率，全數分配盈餘，衡情亦可認合理，此由前揭鑑定
  書為相同之鑑定結論可佐（見本院卷㈡第385、401至405、409
  頁）。是上訴人逕以其自行製作計算表，主張個人對事務所之
  貢獻度逾6成，加計前述所長津貼等三項後，於100年度實際應
  分得盈餘84萬1,130元，扣除被上訴人已付盈餘18萬8,269元以
  後，尚差額65萬2,861元未付云云，依前說明，並無可採。　
⑼編號⒖99年度分配未收額部分：
  查依保全事務所向國稅局申報之99年度執行業務（其他）所得
  損益計算表，上訴人（依當年度合夥比率）計分得盈餘數額71
  萬9,254元，扣除可抵稅之扣繳稅款48萬9,900元及約定保留之
  營運資金7萬1,750元後，淨分配額15萬7,604元等情，乃為兩
  造所不爭。上訴人主張：伊並未收到前述淨分配額，故被上訴
  人除給付前述決算分配款外，尚應加計返還此筆款項予伊云云
  （見本院卷㈠第735頁、卷㈢第157頁）。惟被上訴人辯稱：斯
  時正逢陳志彥計入合夥，兩造於100年4月1日簽訂新的合夥契
  約（即系爭合夥契約），合夥人於100年進行99年度之盈餘分
  配時，同時核算出資金額之調整，上訴人之出資額增為70萬元
  ，出資佔比為35%（原為25%），原應匯入出資（增）額20萬元
  ，其同意以前述99年度淨分配額15萬7,604元充抵，加上應歸 
  還事務所之墊付款4萬6,624元，故實際匯付4,228元（計算式
  ：20萬元-15萬7,604元-4萬6,624元=4,228元）予上訴人等語
  ，業據提出與所述相符之合夥契約書、匯款單等為佐，並經鑑
  定人查核屬實（見本院卷㈡第43、571至573頁、卷㈢第111至1
  13頁），佐參上訴人並未另舉證證明其有以其他方式支付前揭
  增資款之事實，足認被上訴人前開抗辯應可信實，是上訴人此
  項主張，尚無可取。
㈣總上，被上訴人於上訴人101年12月18日退夥時之保全事務所之
  財產狀況（含調整項目），應如附表項次㈣編號⒈至⒒所示，共4
  51萬6,000元，再按上訴人出資之比例35%計算後，被上訴人應
  給付上訴人之分配款，計為158萬0,600元（即附表項次㈣編號⒓
  至⒔)；又上訴人出資額為70萬元，及其於退夥時之累積盈餘為
  56萬5,146元，亦為兩造所不爭（見本院卷㈡第5、25、387至38
  9頁、卷㈢第157頁），自應一併返還予上訴人，故加計前述兩
  項金額後，被上訴人應返還上訴人之款項計為284萬5,746元（
  即附表項次㈣編號⒗至⒙)。再被上訴人辯稱：①依保全事務所101
  年度所得收入經客戶給付就源扣繳所得稅款計165萬3,630元，
  按上訴人可分配比例33.67%計算，其分配扣抵之所得扣繳稅款
  分配數為55萬8,174元，作為上訴人申報個人綜合所得稅之抵
  繳金額；②伊等於102年3月27日曾召開會議，同意返還上訴人
  出資額及給付101年度分配盈餘共138萬5,605元，並分3期給付
  ，嗣於同年4月3日已匯付第1期款46萬1,868元(即系爭匯款）
  予上訴人；③102年8月31日發現附表編號⒋所述公司之美金收入
  ，並計入編號1之更正後申報利益時，已按上訴人之分配比例
  另行給付14萬1,556元（內含應代扣之健保費用，實付12萬5,1
  53元）予上訴人等情（即附表項次㈣編號⒚⑵至⑷)，亦為兩造所
  不爭，並經鑑定人查核屬實，且有相關匯款單據及分配計算式
  在卷可稽（見本院卷㈡第5至6、37至39、42、377、389、620頁
  ），足認前述款項應自被上訴人之應付款中扣除，是扣除後被
  上訴人尚有結算款差額168萬4,148元（即附表項次㈣編號⒛）未
  給付上訴人。從而，上訴人依首揭民法之規定，請求被上訴人
  給付168萬4,148元，為有理由，逾之則屬無據。
關於反訴部分：
　查被上訴人於原審提起反訴，主張：上訴人已依約視為退夥時
  已拋棄其資金返還及盈餘分配之權益，就伊因暫時性結算而給
  付其之系爭匯款，乃無法律上之原因而受有利益，應如數返還
  云云，嗣於本院第二審程序中已對上訴人於前述時、地退夥，
  其等於結算並扣除如附表編號19⑵至⑷所示含系爭匯款在內之款
  項後，尚應給付差額168萬4,148元予上訴人乙節不爭執（見本
  院卷㈡第622頁、卷㈢第166頁），業詳如前述。則上訴人辯稱伊
  受領系爭匯款，有法律上之原因，被上訴人不得請求伊返還等
  語，核屬有據，故被上訴人此部分之請求，為無理由。
綜上所述，上訴人依民法第689條之規定，請求被上訴人給付16
  8萬4,148元，及自109年8月14日民事陳報狀繕本送達翌日即同
  年月18日（見本院卷㈠第759頁）起，至清償日止，按年息5%計
  算之利息，為有理由，應予准許；逾此部分之請求，則無理由
  ，不應准許。另被上訴人依民法第179條之規定，請求上訴人
  返還46萬1,868元，及自107年3月3日起，至清償日止，按年息
  5%計算之利息，為無理由，不應准許。原審就前揭上訴人之請
  求應准許部分，及被上訴人之請求不應准許部分，分別為上訴
  人敗訴之判決，尚有未合，上訴意旨指摘原判決此部分不當，
  求為廢棄，為有理由，爰由本院改判如主文第二、三項所示。
  至於上訴人之請求不應准許部分，原審為上訴人敗訴之判決，
  經核並無不合，上訴意旨指摘原判決此部分亦有不當，求予廢
  棄改判，為無理由，應駁回其此部分之上訴。
本件事證已臻明確，兩造其餘攻擊、防禦方法及舉證，經核與
　判決結果無影響，爰不逐一論列，併此敘明。
據上論結，本件上訴為一部有理由、一部無理由，爰判決如主
　文。
中　　華　　民　　國　　111 　年　　7 　　月　　12　　日
                  民事第七庭    
                      審判長法  官  李昆霖
                            法  官  譚德周
                            法  官  林翠華
正本係照原本作成。
如不服本判決，應於收受送達後20日內向本院提出上訴書狀，其
未表明上訴理由者，應於提出上訴後20日內向本院補提理由書狀
（均須按他造當事人之人數附繕本）上訴時應提出委任律師或具
有律師資格之人之委任狀；委任有律師資格者，另應附具律師資
格證書及釋明委任人與受任人有民事訴訟法第466 條之1第1項但
書或第2項所定關係之釋明文書影本。如委任律師提起上訴者，
應一併繳納上訴審裁判費。
中　　華　　民　　國　　111 　年　　7 　　月　　12　　日
　　　　　　　　　　　　　  書記官  陳褘翎　　　　　　　　　　　　　　
附表：                                              （單位：新臺幣/元）
編號       項次㈠    項次㈡  項次㈢  項次㈣     備  註        內  容   上訴人主張 被上訴人意見  鑑定結果  ⒈ 101年12月18日帳列利益              2,436,971    本院卷㈡第377頁、卷㈢第145、159、166頁  調整項目     ⒉ 101年12月19日後收到屬決算日前收入              466,741    同上 ⒊ 應扣減費用/18日前費用認列60%             -641,712   同上 ⒋ 大統海運等5家船運公司   450,000            0  本院卷㈡第377頁、卷㈢第159、166頁 ⒌ 日商大豐公司仲裁案                 0   同上 ⒍ 所長津貼    174,000           0        同上 ⒎ 明台投資公司服務費     58,000                 0       同上 ⒏ 楊宜芬乾薪    928,000           0        同上 ⒐ 太子汽車集團債權   6,330,000       2,040,000   同上 ⒑ 其他決算日未結債權   5,363,779         214,000  同上 ⒒ 退休準備金去向不明   1,000,000           0    同上  調整後決算利益（即1至11項合計）  16,565,779       4,516,000  同上  ⒓ 上訴人分配比率                35%    ⒔ 上訴人合夥決算之分配金額   5,798,023       1,580,600  同上  加項        ⒕ 100年利益差額    652,861           0            同上 ⒖ 99年分配未收額    157,604           0  同上 ⒗ 出資額 1,265,146(即 項次㈣編號⒗ ⒘，但上訴人 僅列965,146 ；見本院卷㈡ 第387至389頁 、卷㈢第157 頁）        700,000  同上 ⒘ 準備金(公積及盈餘)         565,146  同上 18 合計應退金額（即13至17項總額）   7,573,634       2,845,746   同上  減項     ⒚ ⑴101年更正前受配金額    -678,633           -  同上  ⑵扣減已返還及分配扣抵之稅額、分派101年扣繳稅款分配扣抵數       -       -558,174  同上  ⑶102年退還1/3退夥金       -       -461,868   (即反訴請求金額）  同上  ⑷102年匯還101年更正盈餘追加額       -       -141,556  同上 ⒛ 被上訴人尚應給付上訴人之結算金額   6,895,001 （即本訴請求金額）       1,684,148  同上